【裁判字號】    99,交聲,1504
【裁判日期】    990610
【裁判案由】    聲明異議
【裁判全文】
臺灣高雄地方法院交通事件裁定        99年度交聲字第1504號
原處分機關  高雄市政府交通局
異  議  人
即受處分人  甲○○
上列異議人即受處分人因違反道路交通管理處罰條例案件，對於
高雄市政府交通局99年5 月20日所為之處分（原處分：高市交裁
字第裁32-B00000000號）聲明異議，本院裁定如下：
    主  文
原處分撤銷。
甲○○汽車駕駛人，駕駛汽車經測試檢定酒精濃度超過規定標準
，吊扣普通小型車駕駛執照拾貳個月，並應接受道路交通安全講
習。
    理  由
一、原處分意旨略以：異議人即受處分人甲○○於民國98年6 月
    28日1 時10分許，酒後駕駛車牌號碼1932-WS 號自小客車，
    行經高雄市○○區○○路795 號前，為警攔檢測得其呼氣中
    酒精濃度達每公升0.92毫克，當場掣單舉發，原處分機關並
    依道路交通管理處罰條例第35條第1 項第1 款規定，裁處異
    議人罰鍰新臺幣（下同）49,500元、吊扣普通大貨車駕駛執
    照12個月，並應參加道路交通安全講習，嗣酒後不能安全駕
    駛動力交通工具部分，經本院以98年度審交簡字第3723 號
    判處有期徒刑3 月確定，罰鍰部分免予處罰。異議人接獲裁
    決書後，不服上開裁決處分，於法定期間內向本院聲明異議
    等語。
二、聲明異議意旨略以：異議人因酒後駕駛車牌號碼1932-WS 號
    自小客車，酒精濃度超過標準，為警依法舉發，除業經判決
    外，並吊扣異議人之普通大貨車駕駛執照，惟異議人因工作
    關係須使用普通大貨車駕駛執照，倘普通大貨車駕照遭吊扣
    ，將無法維持生計，爰請求撤銷吊扣其普通大貨車駕駛執照
    之處分等語。
三、按汽車駕駛人，駕駛汽車經測試檢定有酒精濃度超過規定標
    準之情形者，處15,000元以上60,000元以下罰鍰，並當場移
    置保管其車輛及吊扣其駕駛執照1 年，道路交通管理處罰條
    例第35條第1 項第1 款定有明文。而所謂酒精濃度超過規定
    之標準者，依道路交通安全規則第114 條第2 款之規定，係
    指汽車駕駛人飲用酒類或其他類似物後其吐氣所含酒精濃度
    超過每公升0.25毫克或血液中酒精濃度超過0.05% 以上者。
    又現行道路交通管理處罰條例第68條之條文內容，係經立法
    院於94年11月23日修正通過，總統於94年12月14日公布，自
    95年3 月1 日施行，由原本條文：「汽車駕駛人，因違反本
    條例及道路交通安全規則之規定，受吊扣或吊銷駕駛執照處
    分時，吊扣或吊銷其持有各級車類之駕駛執照」，修正為：
    「汽車駕駛人，因違反本條例及道路交通安全規則之規定，
    受吊銷駕駛執照處分時，吊銷其持有各級車類之駕駛執照」
    ，修正後之新法已將「吊扣」之連坐規定排除在外。觀其修
    法意旨，係以原條文將違規駕駛人所持有之各級車類駕駛執
    照一併吊扣或吊銷，失之過酷，影響人民工作及生活甚鉅為
    由，而刪除吊扣駕駛人駕駛執照時，應吊扣駕駛人持有各級
    車類駕駛執照之規定，是依現行道路交通管理處罰條例，已
    無得吊扣駕駛人所持有他級駕駛執照之依據存在。從而，於
    為吊扣駕駛人駕駛執照之處分時，自僅得吊扣駕駛人違規時
    所駕駛該級車類之駕駛執照，以限制其繼續駕駛該級車類行
    駛道路之權利。
四、又依行政罰法第26條第1 項規定，一行為同時觸犯刑事法律
    及違反行政法上義務規定者，依刑事法律處罰之。但其行為
    應處以其他種類行政罰或得沒入之物而未經法院宣告沒收者
    ，亦得裁處之。究其立法目的，一行為同時觸犯刑事法律及
    違反行政法上義務規定時，由於刑罰與行政罰同屬對不法行
    為之制裁，而刑罰之懲罰作用較強，故依刑事法律處罰，即
    足資警惕時，實無一事二罰再處行政罰之必要，且刑事法律
    處罰，由法院依法定程序為之，較符合正當法律秩序，應予
    優先適用，但罰鍰以外之沒入或其他種類行政罰，因兼具維
    護公共秩序之作用，為達行政目的，行政機關仍得併予裁處
    。上開道路交通管理處罰條例第35條第1 項第1 款規定，係
    對行為人違反行政法上義務規定之行政罰，且該條例關於一
    行為同時觸犯刑事法律及違反行政法上義務規定者，並無特
    別規定，是汽車駕駛人一個酒後駕駛汽車行為，經測試檢定
    酒精濃度超過規定標準，而同時涉有刑法第185 條之3 公共
    危險罪嫌時，道路交通管理處罰機關除有行政罰法第26條第
    1 項但書情形，而應裁處其他種類行政罰外，關於罰鍰部分
    ，即應依上開行政罰法第26條及道路交通管理處罰條例第10
    條規定移送地方法院檢察署處理，除於移送後再有上開行政
    罰法第26條第2 項所定不起訴等事由，得依違反行政法上義
    務規定裁處之情形外，不得逕依道路交通管理處罰條例第35
    條第1 項第1 款規定，裁處行為人罰鍰之行政罰。
五、經查：
（一）異議人甲○○於98年6 月28日1 時10分許，酒後駕駛車牌
      號碼1932-WS 號自小客車，行經高雄市○○區○○路795
      號前，為警攔檢測得其呼氣中酒精濃度達每公升0.92毫克
      ，而當場掣單舉發，並經原處分機關裁處罰鍰49,500元，
      吊扣普通大貨車駕駛執照12個月，並應參加道路交通安全
      講習，罰鍰部分依行政罰法第26條規定不罰之事實，為異
      議人所不爭執，復有高雄市政府警察局98年6 月28日高市
      警交字第B00000000 號舉發違反道路交通管理事件通知單
      、原處分機關99年5 月20日高市交裁字第裁32-B00000000
      號違反道路交通管理事件裁決書及酒精濃度測試紀錄表各
      1 份在卷可參。另異議人因上開酒後駕車之事實，經本院
      於98年8 月11日，以98年度審交簡字第3723號判決處有期
      徒刑3 月確定在案，異議人聲請易服社會勞動540 小時，
      履行期間為99年7 月19日至100 年4 月18日止，此有上開
      刑事判決書、臺灣高等法院被告前案紀錄表各1 份附卷可
      參，是上開事實應堪採認。
（二）按汽車駕駛人取得高一級車類之駕駛資格者，應換發駕駛
      執照，並准其駕駛較低級車類之車輛：三、已領有大貨車
      駕駛執照者，得駕駛小型車、輕型機器腳踏車，道路交通
      安全規則第61條第1 項第3 款定有明文，即所謂之「一人
      一照原則」，本件異議人領有普通大貨車駕駛執照，有公
      路監理電子閘門證號查詢汽車駕駛人資料1 紙附卷可憑，
      依上開規定，異議人自得駕駛普通小型車。而異議人於上
      開酒後駕車違規行為時，係駕駛普通小型車，已如前述，
      異議人既無普通小型車駕駛執照之實體物，本即無從繳交
      普通小型車駕駛執照可供吊扣，如逕予吊扣異議人違規當
      時並未駕駛車類之駕駛執照，將影響異議人工作及生活甚
      鉅，甚而危及其日後就業謀生，與修正後道路交通管理處
      罰條例第68條之規定之立法目的未合，是揆諸前揭規定及
      說明，原處分機關僅得吊扣異議人酒駕當時駕駛車類，即
      普通小型車之駕駛執照，不能僅因異議人無該級駕駛執照
      可供吊扣，即逕行吊扣異議人所持有之普通大貨車駕駛執
      照。至上開一人一照原則，固於取得較高等級車類駕駛執
      照之駕駛人違規酒駕時，因異議人無較低等級之駕照可供
      吊扣，而產生技術層面之困難，然交通主管機關非不得於
      普通大貨車駕駛執照上或電腦檔存資料註記吊扣普通小型
      車之駕駛執照，限制異議人之駕駛資格，或以立法方式解
      決，尚不得因異議人無較低等級之駕照可供吊扣，即率爾
      代以吊扣異議人所領有之較高等級車類駕駛執照（參見臺
      灣高等法院98年法律座談會刑事類提案第20號、第23號研
      討結果）。
（三）綜上，原處分機關逕行吊扣異議人之普通大貨車駕駛執照
      ，違反道路交通管理處罰條例第68條修正之意旨，尚有未
      恰。從而，異議人提起本件聲明異議為有理由，且因本件
      為一交通違規行為，裁處吊扣駕照與道路安全講習處分無
      從區分，雖異議人未就施以道路交通安全講習部分聲明異
      議，仍應由本院將原處分撤銷，自為裁罰如主文第2 項所
      示，以期適法。
六、據上論斷，應依道路交通案件處理辦法第20條前段，裁定如
    主文。
中    華    民    國    99    年    6     月    10    日
                      交通法庭法  官  簡佩珺
以上正本證明與原本無異。
如不服本裁定應於送達後5日內向本院提出抗告狀。
中    華    民    國    99    年    6     月    10    日
                              書記官  蕭家玲

司法院資訊處製作；財團法人民間司法改革基金會備份。
